【裁判字號】    94,交聲,565
【裁判日期】    950426
【裁判案由】    違反道路交通管理處罰條例聲明異議
【裁判全文】
臺灣桃園地方法院交通事件裁定        94年度交聲字第565號
原處分機關  交通部公路總局新竹區監理所桃園監理站
異  議  人
即受處分人  甲○○
                      樓
上列異議人因違反道路交通管理處罰條例案件，不服交通部公路
總局新竹區監理所中壢監理站中華民國94年11月3 日所為如附表
編號1 至9 所示之處分，及臺北市政府交通局所為如附表編號10
、11所示之舉發，聲明異議，本院裁定如下：
    主  文
如附表編號1至9所示之原處分均撤銷。
前開撤銷部分，甲○○均不罰。
其餘異議均駁回。
    理  由
一、聲明異議意旨略以：異議人甲○○於民國94年8 月15日至同
    年8 月30日將車號RF5-828 號輕型機車，停放在臺北市○○
    路，惟其於同年8 月30日將該車駛離時，僅見幾張繳費通知
    單，即迅速持往便利商店繳交，並未發現如附表所示之繳費
    通知單，非不依規定繳費，且異議人自94年8 月15日起，迄
    今亦未收受任何來自主管機關通知補繳停車費，原處分機關
    即依行為時道路交通管理處罰條例第56條第1 項第11款規定
    ，逕予裁處罰鍰，尚有未洽，為此聲明異議云云。
二、本件異議人即受處分人甲○○自94年8 月15日起至同年8 月
    29日止，將其車號RF5-828 號輕型機車，停放在臺北市○○
    路公有收費停車場，因未規定繳費，經臺北市警察局交通隊
    舉發其有「在道路收費停車處所停車不依規定繳費」之行為
    ，而填製附表編號1 至9 所示之舉發違反道路交通管理事件
    通知單，異議人雖申訴不服舉發，惟原處分機關即交通部公
    路總局新竹區監理所桃園監理站認無理由，仍於94年11月3
    日，以附表編號1 至9 所示之裁決書，裁處異議人罰鍰共計
    新臺幣（下同）5,400 元等情，固有前揭舉發違反道路交通
    管理事件通知單13件、裁決書13件及臺北市停車管理處94年
    10月18日北市停四字第09438830900 號書函1 件等影本在卷
    可稽。而異議人就其有前述停放機車且未繳費之事實，雖無
    異詞，惟以前揭情詞為由，聲明異議。經查：
  (一)按道路交通管理處罰條例第56條業於94年2 月5 日經總統以
    華總一義字第09400017731 號令修正公布，由行政院於94年
    7 月5 日以行政院院臺交字第0940029286號令發布定自94年
    9 月1 日施行，關於汽車駕駛人未依規定繳納停車費之罰則
    ，由該條第1 項第11款：「在道路收費停車處所停車，不依
    規定繳費，處新臺幣600 元以上1,200 元以下罰鍰」之規定
    ，修正改為同條第2 項規定：「汽車駕駛人在道路收費停車
    處所停車，未依規定繳費，主管機關應書面通知駕駛人於7
    日內補繳，並收取必要之工本費用，逾期再不繳納，處新臺
    幣300 元罰鍰」。此修正前後之法律顯有不同，應認係屬法
    律變更，且按行政罰在法律之適用上應有刑法第2 條第1 項
    ：「行為後法律有變更者，適用裁判時之法律。但裁判前之
    法律有利於行為人者，適用最有利於行為人之法律」所揭示
    「從輕從新」原則之類推適用，此觀乎稅捐稽徵法第48條之
    3 ：「納稅義務人違反本法或稅法之規定，適用裁處時之法
    律；但裁處前之法律有利於納稅義務人者，適用最有利於納
    稅義務人之法律」之規定自明。是違反道路交通管理處罰條
    例之行政裁罰，自應隨法律之修正，而依「從輕從新」原則
    ，為新舊法之比較適用，又經比較之結果，新法顯有利於異
    議人，自應適用修正後之新法。準此，本件異議人固有裁決
    書所指在道路收費停車處所停車，未依規定繳費之違規事實
    ，然原處分機關未依新法再以書面通知駕駛人於7 日內補繳
    ，即逕自依舊法裁罰異議人罰鍰，則與修正後規定科處罰鍰
    之要件有悖，是原處分機關所為如附表編號1 至9 所示之處
    分裁處異議人罰鍰，自有不當，均應予撤銷，並皆由本院自
    為不罰之裁定。
  (二)另關於附表編號10、11所示之舉發違反道路交通管理事件通
    知單，異議人已於94年9 月23日自動繳納罰鍰結案，原處分
    機關並未開具裁決書一節，則有交通部公路總局新竹區監理
    所桃園監理站94年10月25日違稽A 字第0940003012號函影本
    及該監理站違章查詢報表各1 份在卷為憑。是此部分違規事
    件既未經原處分機關裁決，即非道路交通案件處理辦法所稱
    之交通案件，異議人逕就前開舉發違反道路交通管理事件通
    知單，向本院聲明異議，其法定程式尚有未合，此部分之異
    議自應予駁回。
四、據上論斷，應依道路交通管理處罰條例第87條第2 項，道路
    交通案件處理辦法第18條、第20條前段，裁定如主文。
中    華    民    國    95    年    4     月    26    日
                    交通法庭  法  官   丁俊成
以上正本證明與原本無異
如不服本裁定，應於裁定送達後5 日內向本院提出抗告狀。
                              書記官   簡慧瑛
中    華    民    國    95    年    4     月    27    日
 附表：
┌──┬─────┬─────┬──────┬──────┬───────┐
│編號│裁決字號  │處罰主文  │原舉發單字號│違規時地    │違規情形      │
├──┼─────┼─────┼──────┼──────┼───────┤
│ 1  │桃監裁罰字│罰鍰新臺幣│臺北市政府交│94年8 月15日│在道路收費停車│
│    │第裁52-1A9│（下同）60│通局北市交停│13時10分許，│處所停車不依規│
│    │934139號。│0元。     │字第1A993413│在臺北市松高│定繳費。      │
│    │          │          │9號。       │路。        │              │
├──┼─────┼─────┼──────┼──────┼───────┤
│ 2  │桃監裁罰字│罰鍰600元 │臺北市政府交│94年8 月17日│在道路收費停車│
│    │第裁52-1A9│。        │通局北市交停│13時15分許，│處所停車不依規│
│    │938608號。│          │字第1A993860│在臺北市松高│定繳費。      │
│    │          │          │8號。       │路。        │              │
├──┼─────┼─────┼──────┼──────┼───────┤
│ 3  │桃監裁罰字│罰鍰600元 │臺北市政府交│94年8 月18日│在道路收費停車│
│    │第裁52-1A9│。        │通局北市交停│16時30分許，│處所停車不依規│
│    │940971號。│          │字第1A994097│在臺北市松高│定繳費。      │
│    │          │          │1號。       │路。        │              │
│    │          │          │            │            │              │
├──┼─────┼─────┼──────┼──────┼───────┤
│ 4  │桃監裁罰字│罰鍰600元 │臺北市政府交│94年8 月20日│在道路收費停車│
│    │第裁52-1A9│。        │通局北市交停│13時45分許，│處所停車不依規│
│    │945336號。│          │字第1A994533│在臺北市松高│定繳費。      │
│    │          │          │6號。       │路。        │              │
├──┼─────┼─────┼──────┼──────┼───────┤
│ 5  │桃監裁罰字│罰鍰600元 │臺北市政府交│94年8 月22日│在道路收費停車│
│    │第裁52-1A9│。        │通局北市交停│13時30分許，│處所停車不依規│
│    │947785號。│          │字第1A994778│在臺北市松高│定繳費。      │
│    │          │          │5號。       │路。        │              │
├──┼─────┼─────┼──────┼──────┼───────┤
│ 6  │桃監裁罰字│罰鍰600元 │臺北市政府交│94年8 月23日│在道路收費停車│
│    │第裁52-1A9│。        │通局北市交停│13時35分許，│處所停車不依規│
│    │949960號。│          │字第1A994996│在臺北市松高│定繳費。      │
│    │          │          │0號。       │路。        │              │
├──┼─────┼─────┼──────┼──────┼───────┤
│ 7  │桃監裁罰字│罰鍰600元 │臺北市政府交│94年8 月26日│在道路收費停車│
│    │第裁52-1A9│。        │通局北市交停│13時25分許，│處所停車不依規│
│    │956841號。│          │字第1A995684│在臺北市松高│定繳費。      │
│    │          │          │1號。       │路。        │              │
├──┼─────┼─────┼──────┼──────┼───────┤
│ 8  │桃監裁罰字│罰鍰600元 │臺北市政府交│94年8 月27日│在道路收費停車│
│    │第裁52-1A9│。        │通局北市交停│15時30分許，│處所停車不依規│
│    │958989號。│          │字第1A995898│在臺北市松高│定繳費。      │
│    │          │          │9號。       │路。        │              │
├──┼─────┼─────┼──────┼──────┼───────┤
│ 9  │桃監裁罰字│罰鍰600元 │臺北市政府交│94年8 月29日│在道路收費停車│
│    │第裁52-1A9│。        │通局北市交停│13時30分許，│處所停車不依規│
│    │961441號。│          │字第1A996144│在臺北市松高│定繳費。      │
│    │          │          │1號。       │路。        │              │
├──┼─────┼─────┼──────┼──────┼───────┤
│10  │未裁決。  │已於94年9 │臺北市政府交│94年7 月29日│在道路收費停車│
│    │          │月23日繳納│通局北市交停│。          │處所停車不依規│
│    │          │罰鍰結案。│字第1A990292│            │定繳費。      │
│    │          │          │8號。       │            │              │
├──┼─────┼─────┼──────┼──────┼───────┤
│11  │未裁決。  │已於94年9 │臺北市政府交│94年7 月28日│在道路收費停車│
│    │          │月23日繳納│通局北市交停│。          │處所停車不依規│
│    │          │罰鍰結案。│字第1A990083│            │定繳費。      │
│    │          │          │7號。       │            │              │
└──┴─────┴─────┴──────┴──────┴───────┘


司法院資訊處製作；財團法人民間司法改革基金會備份。
